【裁判字號】    98,裁,3129
【裁判日期】    981210
【裁判案由】    聲請停止執行
【裁判全文】
最  高  行  政  法  院  裁  定
                                      98年度裁字第3129號
抗  告  人  甲○○
訴訟代理人  唐淑民律師
            蔡易餘律師
上列抗告人與相對人嘉義縣選舉委員會間聲請停止執行事件，對
於中華民國98年11月25日高雄高等行政法院98年度停字第21號裁
定，提起抗告，本院裁定如下︰
    主  文
抗告駁回。
抗告訴訟費用由抗告人負擔。
    理  由
一、按抗告法院認抗告為不合法或無理由者，應為駁回抗告之裁
    定。
二、抗告意旨略謂：(一)本次鄉長選舉已定於民國（下同）98年11
    月24日公告、同年12月2日前分送選舉公報及投票通知單、
    同年12月3日前選舉票印製完成、同年12月5日即舉辦投票開
    票。聲請人於98年11月20日接獲相對人之上開否決登記資格
    之行政處分後，旋於同年11月23日向原審法院遞送聲請停止
    執行狀，同日並向訴願機關提出訴願書，嗣經原審法院提醒
    後，翌日早上9時許，即向相對人即原處分機關送交停止執
    行聲請書。然而，距離同年12月5日投票日，僅剩8日左右可
    向選民爭取選民認同，但聲請人無法即時參加號次抽籤、無
    法順利登載於選舉公報上及印製選票，且相對人畏於中選會
    之不當指導，斷然否決聲請人之參選資格，聲請人雖於98年
    11月24日向相對人即原處分機關聲請停止執行，但因相對人
    急於該日下午公告本次選舉之候選人名單，隨即於同年同月
    24日下午1時30分許開會決議駁回聲請人之停止執行請求，
    並於下午3時許，核發駁回之公文，且訴願機關即中選會向
    來強硬否決聲請人之參選資格，亦當然不會在訴願階段即自
    行撤銷原處分。為爭取時效，聲請人之代理人唐淑民律師隨
    即搭車南下趕至原審法院，同一時間另名委任律師蔡易餘，
    則在相對人公務所等候收受駁回停止執行之公函，並自嘉義
    縣議會傳真予唐淑民律師，附於欲向原審法院聲請停止執行
    之聲請狀後，一同遞狀送交審查。依時間先後順序而論，聲
    讀人係待原處分機關駁回停止執行之聲請後，再向原審法院
    聲請停止執行，並無發生同時向原處分機關、訴願機關及行
    政法院三機關提出聲請停止執行，而有法律救濟濫用之情事
    。(二)聲請人遲至98年10月23日始收受臺中高分院之刑事裁定
    ，現實上根本無法於上開候選人登記截止之日即98年10月9
    日前繳納罰金，相對人依公職人員選舉罷免法（下稱選罷法
    ）第29條規定，及中央選舉委員會87年6月4日87中選法字第
    77014號函釋意旨，原本依第231次及232次之委員會決議，
    已先後二次認定聲請人於選舉公告前，已繳納罰金而執行完
    畢，業經補正登記截止日尚未執行完畢之瑕疵，准予聲請人
    參與嘉義縣東石鄉鄉長之選舉在案。惟其上級機關即中央選
    舉委員會卻二次裁決相對人上開決議為無效，與上開法令均
    以公告日為合法登記與否之基準日，所採認之標準相悖。且
    相對人所提出聲請人不具資格，將聲請人參政權剝奪至零，
    從未給予聲請人陳述意見之機會，其行政處分做成明顯違法
    而屬無效，聲請人就本案訴訟而言，具相當高之勝訴蓋然率
    ，更可說明本件具有裁定停止原違法處分執行之必要性。
    (三)民主社會最難能可貴的就在於有公平、公開、公正之選舉
    制度，可供人民票選出最符合期待之行政首長或民意代表，
    而本次東石鄉長選舉僅有聲請人及現任鄉長林純金2人登記
    參選，因聲請人參選資格慘遭否決，唯一參選人即現任鄉長
    根本無庸進行任何政策宣傳其亦可合法當選，對於廣大東石
    鄉民依法所享有對諸位參選者之選擇權，卻遭壓縮至零，顯
    然對公益有重大之影響。(四)綜上所述，聲請人確因相對人於
    98年11月20日所為不符參選資格之認定，致公法上之參政權
    受到嚴重侵害，非有即時向行政法院聲請停止執行之司法救
    濟，即無法順利登記參選之急迫危險等語，求為廢棄原裁定
    。
三、本院查：按「於行政訴訟起訴前，如原處分或決定之執行將
    發生難於回復之損害，且有急迫情事者，行政法院亦得依受
    處分人或訴願人之聲請，裁定停止執行。」固為行政訴訟法
    第116條第3項前段所明定。惟訴願法第93條第2項既規定受
    處分人得申請受理訴願機關或原處分機關停止執行，理論上
    得由上開機關獲得救濟，殊無逕向行政法院聲請之必要。且
    行政訴訟係審查行政處分違法之最終機關，若一有行政處分
    ，不待訴願程序即聲請行政法院停止原處分之執行，無異規
    避訴願程序，而請求行政法院為行政處分之審查，故必其情
    況緊急，非即時由行政法院予以處理，則難以救濟，否則尚
    難認有以行政法院之裁定予以救濟之必要，應認欠缺保護之
    必要。則原審裁定認抗告人於訴願程序中，已依訴願法第93
    條第2項請求停止原處分之執行，同時又向原審法院依行政
    訴訟法第116條第3項請求停止執行；此兩種情形，當抗告人
    依訴願法第93條第2項規定，向受理訴願機關申請停止執行
    ，遭駁回後，於行政訴訟起訴前，始得依行政訴訟法第116
    條第3項前段規定，向行政法院聲請停止執行時，行政法院
    方可事後審查訴願機關適用訴願法第93條第2項規定駁回當
    事人之聲請，是否有所違誤。本件抗告人既已依訴願法第93
    條第2項規定，向原處分機關及受理訴願機關申請停止執行
    ，而未經決定，且其所陳稱之事由均得依訴願程序予以救濟
    之事項，亦非情況緊急非由原審處理難以救濟之範疇，其停
    止執行之聲請，難認為有以行政法院之裁定予以救濟之必要
    ，而駁回其聲請，於法即無違誤。抗告人徒執前詞，任意指
    摘原裁定不當，其抗告難認有理由，應予駁回。
四、依行政訴訟法第104條、民事訴訟法第95條、第78條，裁定
    如主文。
中    華    民    國    98    年    12    月    10    日
                    最高行政法院第三庭
                        審判長法官  高  啟  燦
                              法官  侯  東  昇
                              法官  黃  秋  鴻
                              法官  黃  合  文
                              法官  王  碧  芳
以  上  正  本  證  明  與  原  本  無  異
中    華    民    國    98    年    12    月    14    日
                              書記官  邱  彰  德


司法院資訊處製作；財團法人民間司法改革基金會備份。
